【裁判字號】    92,訴,2424
【裁判日期】    921226
【裁判案由】    搶奪等
【裁判全文】
臺灣高雄地方法院刑事判決                        九十二年度訴字第二四二四號
    公  訴  人  臺灣高雄地方法院檢察署檢察官
    被      告  乙○○
                甲○○
右列被告等因搶奪案件，經檢察官提起公訴（九十一年度偵字第二四八三六號），本
院判決如左：
    主  文
乙○○、甲○○均無罪。
    理  由
一、公訴意旨略以：被告乙○○於民國九十一年二月十一日凌晨一時許，騎乘車號Ｙ
    ＺＲ∣０三九號機車後載被告甲○○（被告乙○○之妻），行經高雄縣鳳山市○
    ○○路六十四巷九十弄口時，因未注意車前狀況而與對向由告訴人丙○○騎乘車
    號ＴＫＨ─三三七號之機車發生擦撞，被告二人竟共同基於意圖為自己不法所有
    之犯意聯絡，由被告乙○○出手毆打告訴人致倒地，使告訴人受有頭部外傷併硬
    膜下血腫、雙臉頰鈍挫傷、右小腿鈍傷及右側第四胸腳趾擦傷、下背部挫傷之傷
    害，再由被告甲○○出手搶走告訴人之皮包一個、現金新台幣七千六百八十元，
    得手後隨即騎乘機車逃離現場，因認被告二人共同涉有刑法第三百二十五條第一
    項之搶奪之罪嫌，被告乙○○另涉有刑法第二百八十四條第一項前段之過失傷害
    之罪嫌等語。
二、按犯罪事實應依證據認定之，無證據不得推定其犯罪事實；又不能證明被告犯罪
    ，應諭知無罪之判決。刑事訴訟法第一百五十四條第二項及第三百零一條分別定
    有明文。再按刑事訴訟法上所謂認定犯罪事實之證據，係指足以認定被告確有犯
    罪行為之積極證據而言，如未能發現相當證據或證據不足以證明，自不能以推測
    或擬制之方法，以為裁判基礎。而認定不利於被告之事實，須依積極證據，苟積
    極證據不足為不利被告之認定時，即應為有利於被告之認定，更不必有何有利之
    證據；又認定犯罪事實所憑之證據，雖不以直接證據為限，間接證據亦包括在內
    ，然而無論直接證據或間接證據，其為訴訟上之證明，須於通常一般之人均不致
    有所懷疑，而得確信其為真實之程度者，始得據為有罪之認定，倘其證明尚未達
    到此一程度，而有合理之懷疑存在而無從使事實審法院得有罪之確信時，即應由
    法院為諭知被告無罪之判決。亦即若證據資料在經驗科學上或論理法則上尚有對
    被告較為有利之存疑，而無從依其他客觀方法排除此項合理之可疑，即不得以此
    資料作為斷罪之基礎，且刑事訴訟制度受「倘有懷疑，即從被告之利益為解釋」
    、「被告應被推定為無罪」之原則所支配，故得為訴訟上之證明者，無論為直接
    或間接證據，須客觀上於一般人均不致有所懷疑而達於確信之程度者，始可據為
    有罪之認定，倘其證明尚未達於「確信」之程度，而有合理可疑存在時，即難據
    以為被告不利認定，換言之，在法律判斷上，即不能為被告有罪之認定。
三、訊之被告二人均堅決否認有何搶奪之犯行，被告乙○○亦堅決否認有何過失傷害
    之罪嫌，均辯稱車牌號碼ＹＺＲ─０三九號機車係其住處後方鄰居家所有，伊二
    人自己有自用小客車及機車，從未向該鄰居借上開機車使用，亦未在上開時地共
    同騎乘上開機車與告訴人之機車發生碰撞，致告訴人受傷，及搶奪告訴人之皮包
    及現金等語。經查，本件公訴意旨認被告二人共同涉有搶奪罪嫌及被告乙○○另
    涉有過失傷害罪嫌，無非以告訴人於警訊及偵查中之指訴，告訴人所提受傷診斷
    證明書，及法務部調查局調科壹字第０九二六二六一０八一０號檢驗通知書認本
    件現場遺留之機車碎片與車牌號碼ＹＺＲ─０三九號機車所採樣品成分相同等為
    其論據；惟查，（一）告訴人之告訴，係以使被告受刑事訴追為目的，是其陳述
    是否與事實相符，仍應調查其他證據以資審認，其陳述如無瑕疵且就他方面調查
    又與事實相符，固足採為科刑之基礎，倘其陳述尚有瑕疵，在未究明前，遽採為
    論罪科刑之根據，難謂適法（最高法院五十二年台上字第一三○○號、六十一年
    度台上字第三○九九號判例可供參照），本件告訴人固於警訊及偵查中均指訴被
    告乙○○騎乘車牌號碼ＹＺＲ─０三九號機車與其所駕機車發生碰撞致其受傷，
    及被告甲○○出手搶奪其皮包及現金等情，然本件車牌號碼ＹＺＲ─０三九號機
    車，係被告乙○○之鄰居蔡林料所有，平日由蔡林料本人騎乘，停放於被告二人
    所經營之檳榔攤旁路邊，且其與被告二人並不認識，上開機車亦未曾借予被告二
    人使用過，此業據證人蔡林料於偵查中證述明確（見偵卷第十三頁正面至第十四
    頁正面），且被告乙○○確擁有自用小客車（車號ＦＫ─八二六三號）及機車（
    車號ＸＶＰ─一九七號）各一部，業經其當庭提出行車執照原本二份經審核無誤
    ，且有該行車執照影本二份附卷可稽，則被告二人所稱平日外出均使用自己所有
    之自用小客車或機車，從未騎乘過上開告訴人所指訴之車牌號碼ＹＺＲ─０三九
    號機車等語，尚可採信，則告訴人所指稱被告二人共騎上開車牌號碼ＹＺＲ─０
    三九號機車之真實性即有可議之處，且告訴人於警訊中指稱搶奪其皮包及現金之
    女子，約四十歲以下，身材瘦小，身高約一百六十公分燙髮且長過肩（見警卷高
    雄縣警察局交通隊九十一年二月十一日偵訊筆錄），惟被告甲○○經本院於審理
    中當庭勘驗身高僅一百四十四公分左右（扣除鞋跟高度），現為直髮，有勘驗相
    片二張附卷可稽，且其堅稱之前從未燙過頭髮，則告訴人之所指訴搶奪其皮包及
    現金之女子之外觀容貌與被告甲○○即有所差異，依上所述，告訴人之指訴即有
    瑕疵，其是否與事實相符尚有疑問，至告訴人所稱騎機車與其發生車禍之又有跛
    腳之特徵，此固與告訴人被告乙○○之身體狀況相符，惟此並非被告乙○○個人
    獨有之特徵，且亦有可能係該與告訴人發生車禍之人，因車禍後腳部受有傷害而
    造成跛行之情形，況本件案發當時為凌晨一時許，縱案發地點有路燈，究不如白
    天之光線充足視線清楚，且在事發突然匆忙之下，告訴人是否能正確記憶與其車
    禍及搶奪其財物之人之外觀及容貌，亦有疑問，固本件亦難排除告訴人對於被告
    二人有誤認之可能；（二）又本件固據告訴人提出受傷診斷證明書一紙並有法務
    部調查局調科壹字第０九二六二六一０八一０號檢驗通知書認本件現場遺留之機
    車碎片與車牌號碼ＹＺＲ─０三九號機車所採樣品成分相同，惟此僅足佐證告訴
    人所稱與車牌號碼ＹＺＲ─０三九號機車發生車禍確為屬實，至於究係何人騎乘
    該機車與告訴人發生車禍，並搶奪告訴人財物，則尚須依其他證據加以認定；此
    外復查無其他積極證據，足認被告二人有何公訴人所指之共同搶奪及被告乙○○
    有何過失傷害之犯行，核之上開法條及判例之意旨，本件被告二人之犯罪尚屬不
    能證明，自應為無罪之諭知。
據上論斷，應依刑事訴訟法第三百零一條第一項，判決如主文。
中      華      民      國      九十二    年    十二    月    二十六    日
                                  臺灣高雄地方法院刑事第十四庭
                                    審判長法  官   李淑惠
 法  官   呂憲雄
                                          法  官   林俊寬
右正本證明與原本無異。
如不服本判決，應於判決送達後十日內，向本院提出上訴狀。
                                          書記官   蔡淑貞
中      華      民      國      九十二    年    十二    月    二十六    日


司法院資訊處製作；財團法人民間司法改革基金會備份。
